【裁判字號】    98,交抗,375
【裁判日期】    980527
【裁判案由】    聲明異議
【裁判全文】
臺灣高等法院臺中分院刑事裁定         98年度交抗字第375號
抗  告  人  交通部公路總局新竹區監理所苗栗監理站
受處分人    甲○○
上列抗告人因受處分人違反道路交通管理處罰條例案件，不服臺
灣苗栗地方法院中華民國98年2月26日所為裁定（97年度交聲字
第17號）提起抗告，本院裁定如下：
    主  文
抗告駁回。
    理  由
一、抗告意旨略以：原裁定表示「受吊扣駕駛執照處分時，則僅
    吊扣其違法或違規當時所駕駛車輛之駕駛執照，不再吊扣其
    各級車類之駕駛執照」，係對我國現行駕照管理制度之誤解
    ，基於一人一照原則，吊扣任一等級之汽車駕照，其效力自
    及於全部照類，觀諸目前世界先進國家亦未見分級發照分級
    處罰之先例，我國駕照管理制度並非獨樹一幟，又違反處罰
    條例規定致須接受吊扣駕駛執照處分者，其違規行為對道路
    交通秩序之維持及道路交通安全已生較大之影響，故執行吊
    扣駕駛執照處分，用以限制其繼續行使道路之權利，此見諸
    道路交通管理處罰條例第68條規定至明，為此提起抗告，請
    求撤銷原裁定，並維持抗告人即原處分機關（下稱抗告人）
    民國98年1月6日竹監苗字第裁54-F00000000號裁決書關於受
    處分人甲○○「吊扣駕駛執照12個月」部分之原裁決云云。
二、原處分意旨略以：受處分人於98年1月6日0時23分許，駕駛
    車牌號碼Q9-0207號自用小客車，行經苗栗縣苗栗市○○路
    3號前，為苗栗縣警察局苗栗分局文山派出所警員掣單舉發
    「酒後駕車酒測值為0.42MG/L，標準值0.25MG/L，超過0.17
    MG/L」違規，依道路交通管理處罰條例第35條第1項第1款規
    定舉發違規，異議人於應到案期限內提出陳述不服，爰依道
    路交通管理處罰條例第35條第1項第1款暨舉發違反道路交通
    管理事件統一裁罰標準及處理細則第41條第4項規定，裁處
    異議人罰鍰新臺幣（下同）34500元及吊扣駕駛執照12個月
    ，並施以道安講習（後者未聲明異議）等語。
三、受處分人聲明異議意旨略以：受處分人僅係代他人將車自停
    車位中移出，受託移車，並非行駛道路，況剛發動車輛尚未
    駛出停車位並未進入道路；受處分人係移自小客車，處分標
    的係自小客車駕駛執照，而非職業聯結車駕駛執照，原處分
    基礎已有可議，而存瑕疵，請求將原裁決撤銷，更為適當處
    分等語。
四、按汽車駕駛人飲用酒類後其吐氣所含酒精濃度超過每公升0.
    25毫克以上，不得駕車；又汽車駕駛人，駕駛汽車經測試檢
    定酒精濃度超過規定標準者，處15,000元以上60,000元以下
    罰鍰，並當場移置保管該汽車及吊扣其駕駛執照1年，道路
    交通安全規則第114條第2款及道路交通管理處罰條例第35條
    第1項第1款分別定有明文。次按道路交通管理處罰條例第68
    條業於94年12月14日修正，並自95年3月1日施行，修正前之
    道路交通管理處罰條例第68條規定：「汽車駕駛人，因違反
    本條例及道路交通安全規則之規定，受吊扣或吊銷駕駛執照
    處分時，吊扣或吊銷其持有各級車類之駕駛執照。」而修正
    後之道路交通管理處罰條例第68條規定：「汽車駕駛人，因
    違反本條例及道路交通安全規則之規定，受吊銷駕駛執照處
    分時，吊銷其持有各級車類之駕駛執照。」該條文修正前，
    其原提案修正條文為：「汽、機車駕駛人，因違反本條例及
    道路交通安全規則之規定，受吊扣或吊銷駕駛執照處分時，
    吊扣或吊銷其違法或違規當時所駕駛車輛之駕駛執照。」立
    法理由略以：「原條文將違法或違規駕駛人所持有各級車類
    之駕駛執照一併吊扣或吊銷，失之過酷，影響人民工作及生
    活甚鉅，爰修正之」等語，是以其立法意旨在於違規行為對
    道路交通秩序之維持及道路交通安全已生較大之影響，故規
    定吊扣或吊銷其持有各級車類之駕駛執照，以限制其繼續駕
    車行駛道路之權利，其係屬駕駛行為之限制，並不因所持駕
    駛執照種類不同而有所差異。而最後通過之修正條文，係將
    道路交通管理處罰條例第68條原有條文中之「吊扣或」3字
    刪除各情，有立法院交通委員會94年10月5日台立交字第094
    2400153號函所附道路交通管理處罰條例第68條審查報告可
    參。則參照上開立法理由及立法經過，依修正後之條文，按
    上開規定受「吊銷駕照」處分者，仍維持吊銷其持有各級車
    類之駕駛執照，至於受「吊扣駕照」處分者，則僅「吊扣」
    其違法或違規當時所駕駛車輛之駕駛執照，不再吊扣其持有
    各級車類之駕駛執照，此觀之立法理由及立法經過自明。
五、經查，本件受處分人確有前開違規行為，已據證人即舉發本
    件違規員警陳振緯於原審調查證述在卷，並有酒精濃度測定
    單1份可徵，受處分人於原審亦坦稱：伊看到有車子來才倒
    車，先讓該車走，當時確實有喝酒，也很配合警察酒測，申
    訴重點是請不要扣伊職業執照等語明確，足見受處分人確有
    於酒精濃度測試值高於標準值之情形下，猶駕駛動力交通工
    具行駛道路之違規行為無誤。惟查，受處分人之違規行為係
    發生於98年1月6日，自應依現行（修正後）之道路交通管理
    處罰條例第68條裁處，而現行（修正後）道路交通管理處罰
    條例第68條規定，既將「吊扣」等字刪除，是依前開說明，
    駕駛人受吊扣駕駛執照處分時，應不再吊扣其持有各級車類
    之駕駛執照，故原處分機關於作成吊扣駕駛執照處分時，應
    就行為人所應吊扣之駕駛執照種類予以限定，始符合依法行
    政原則。再查，受處分人為本件違規行為時係駕駛自小客車
    ，此有上開舉發通知單附卷可憑，揆諸前開說明，其依法所
    受之處分應為限制其駕駛自小客車之權利，即吊扣其自小客
    車之駕駛執照，原處分機關未審酌及此，逕為裁罰，即難認
    為允當。原審認受處分人聲明異議否認有駕車行駛於道路部
    分應屬無據，惟原處分機關所為裁罰有如上不當之處，而撤
    銷原處分關於「吊扣駕駛執照壹年」部分，並就撤銷部分改
    諭知受處分人「汽車駕駛人駕駛汽車，經測定酒精濃度超過
    規定標準，吊扣普通小型車駕駛執照壹年」，於法尚無不合
    。抗告人抗告意旨未審酌新修正法律之規定，徒憑己見，逕
    以道路交通管理處罰條例第35條第1項第1款及第68條規定為
    由，認應剝奪受處分人之汽車駕駛用路權，惟道路交通管理
    處罰條例第35條第1項第1款前段既將當場移置保管該汽車及
    吊扣其駕駛執照併列，而不稱「吊扣其各級車類之駕駛執照
    」，解釋上當係指同一等級之汽車駕駛執照而言，不得任意
    擴張解釋，另修正後道路交通管理處罰條例第68條亦僅規定
    就受吊銷駕照處分者，吊銷其持有各級車類之駕駛執照，受
    吊扣駕照處分者，則僅吊扣其違法或違規當時所駕駛車輛之
    駕駛執照甚明。是本件抗告並無理由，應予駁回。
六、據上論結，應依道路交通案件處理辦法第26條，刑事訴訟法
    第412條，裁定如主文。
中    華    民    國    98    年    5    月     27    日
            刑事第九庭  審判長法  官  江  德  千
                              法  官  康  應  龍
                              法  官  賴  妙  雲
以上正本證明與原本無異。
不得再抗告。
                              書記官  蘇  昭  文
中    華    民    國    98    年    5    月     27    日


司法院資訊處製作；財團法人民間司法改革基金會備份。
